【裁判字號】    99,交聲,119
【裁判日期】    990226
【裁判案由】    違反道路交通管理處罰條例聲明異議
【裁判全文】
臺灣士林地方法院交通事件裁定  99年度交聲字第119、120號
    原處分機關  臺北市交通事件裁決所
    異  議  人
    即受處分人  乙○○
上列受處分人因違反道路交通管理處罰條例案件，對於臺北市交
通事件裁決所民國98年12月24日所為之處分（原處分案號：北市
裁罰字第裁22—AEY574596 、AEY574597 號）聲明異議，本院裁
定如下：
    主    文
異議均駁回。
    理    由
一、按汽車駕駛人，駕車行駛人行道者，處新臺幣（下同）600
    元以上1 千800 元以下罰鍰，又汽車駕駛人，駕駛汽車有違
    反本條例之行為，經交通勤務警察或依法令執行交通稽查任
    務人員制止時，不聽制止或拒絕停車接受稽查而逃逸者，除
    按各該條規定處罰外，處3 千元以上6 千元以下罰鍰，道路
    交通管理處罰條例第45條第6 款、第60條第1 項，分別定有
    明文。次按汽車駕駛人，有違反道路交通管理處罰條例第45
    條、第60條第1 項之情形者，除依原條款處罰鍰外，並各記
    違規點數1 點，亦為道路交通管理處罰條例第63條第1 項第
    1 款所明定。再按道路交通管理處罰條例所稱之汽車，包括
    機器腳踏車，同條例第3 條第8 款亦有明文。另按道路交通
    管理處罰條例第7 條之2 第1 項第4 款規定：汽車駕駛人之
    行為有不服從指揮稽查而逃逸，當場不能或不宜攔截製單舉
    發者，得逕行舉發，而該項之逕行舉發，應記明車輛牌照號
    碼、車型等可資辨明之資料，以汽車所有人為被通知人製單
    舉發；又同條例第85條第1 項規定：道路交通管理處罰條例
    之處罰，受舉發違反道路交通管理事件之受處罰人，認為受
    舉發之違規行為應歸責他人者，應於舉發違反道路交通管理
    事件通知單應到案日期前，檢附相關證據及應歸責人相關證
    明文件，向處罰機關告知應歸責人，處罰機關應即另行通知
    應歸責人到案依法處理，逾期未依規定辦理者，仍依本條例
    各該違反條款規定處罰。
二、原處分意旨略以：本件異議人即受處分人乙○○所有之車號
    DZF －913 號輕型機車，於98年11月20日17時40分，在臺北
    市○○路○ 段與立農街2 段路口（臺北護理學院旁），經警
    逕行舉發有「駕車行駛人行道」、「拒絕稽查取締而逃逸（
    趁員警拿取告發單之際加速逃逸）」之違規（舉發單上均註
    記駕駛為女性駕駛人），受處分人於應到案日期前申訴，經
    原處分機關臺北市交通事件裁決所審查結果，仍認有前開違
    規行為，而各依道路交通管理處罰條例第45條第6 款、第60
    條第1 項規定，分別裁處罰鍰600 元、3 千元，及各依同條
    例第63條第1 項第1 款規定，分別記違規點數1 點（共2 點
    ）等情，有臺北市政府警察局舉發違反道路交通管理事件通
    知單（北市警交字第AEY574596 、AEY574597 號）、臺北市
    交通事件裁決所違反道路交通管理事件裁決書（北市裁罰字
    第裁22—AEY574596 、AEY574597 號）可稽。
三、受處分人異議意旨略以：違規時間98年11月20日17時40分許
    為冬令季節之傍晚，天色早已昏暗，員警目視舉發恐有錯認
    ，又當日伊車停在家中未曾外借，舉發通知單上註記駕駛人
    為女性，但伊為男性，且伊還沒有結婚，也沒有子女，也沒
    有已當母親之家人，是否為他車偽、變造車牌請查明，爰對
    原處分不服，依法聲明異議云云。
四、經查，受處分人所有之車號DZF －913 號輕型機車，於98年
    11月20日17時40分，在臺北市○○路○ 段與立農街2 段路口
    （臺北護理學院旁），由1 女性駕駛人騎乘該車行駛人行道
    ，且於員警拿取舉發單準備舉發之際，拒絕停車接受稽查而
    逃逸之事實：
１、業據證人即舉發員警甲○○於本院調查中證稱：伊於98年11
    月20日17時至19時間，執行臺北市○○路與立農街2 段口即
    榮總1 號門出口之交管勤務，伊當時站立在臺北市○○路○
    段臺北護理學院側門前，於17時40分左右，有1 名女性駕駛
    人載著兩個小孩，在護理學院前之人行道上騎車往伊站立的
    方面騎過來，伊將其攔停，問她是否知道為何將她攔下，她
    說不知道，伊告訴她人行道不可以騎摩托車，她一直重複兩
    句話：「我是單親媽媽，為何要為難我」，伊問她有無帶駕
    照，她說沒有帶，伊本來要勸導她，但她一直重複那兩句話
    ，不聽勸導，伊跟她說伊只好依法處理，剛好伊將舉發單放
    在護理學院外之柵欄上，當伊彎腰下去拿告發單時，該駕駛
    人就加速離去，伊趕快抬頭看車號，伊確定沒有看錯車號，
    因為她距離伊不到兩公尺，而且伊馬上就寫在伊告發單本子
    的封面，另外伊也有注意到該車是50CC的輕型機車，因為車
    牌是綠底白字，但沒有注意到廠牌、顏色等其他特徵，因為
    顏色要從側面看才會比較清楚，然後伊就打電話回派出所查
    詢該車號之車籍地址，在此種違規情形，記住車號是第1 要
    點，伊再查車籍只是佐證，若有記錯車號，通常查詢結果會
    沒有該車號，或是輕型、重型不符，而如果車籍地址剛好在
    附近，更可以確定有地緣關係，本件該機車離去的方向是往
    天母西路的方向騎；伊擔服交通警察勤務已有10幾年，當天
    伊有戴眼鏡服勤，伊矯正後的視力是0.8 至1.0 間，當天沒
    有下雨，光線也沒有很暗，且該車駕駛人離去時與伊距離不
    到兩公尺，所以伊有看到車號等語（見本院99年2 月5 日訊
    問筆錄）綦詳。按證人乃原處分機關舉發受處分人有前述違
    規行為之原證人，其並到庭具結擔保其供述之真實性，在負
    擔偽證罪之心理處罰狀態下證述其於執勤時目視受處分人所
    有之機車，經駕駛人駕車行駛人行道、拒絕停車接受稽查而
    逃逸，嗣經證人予以舉發之經過，復無任何足以令人顯信證
    人之證述為不可採之品格證據或前科證據存在，當具有相當
    之可信性；
２、且核與(1)卷附受處分人所提出車號DZF －913 號機車之行照
    及外觀相片，顯示該車確為輕型機車，車牌為綠底白字；又
    車主乙○○之地址為臺北市○○路352 巷15之1 號，亦與證
    人證述當日該車駕駛人之逃逸路線為往天母方向相符；(2)卷
    附本院依職權查詢之受處分人戶籍資料，顯示受處分人乙○
    ○曾於94年6 月5 日與林怡秀結婚，嗣於97年10月21日離婚
    ，惟兩人戶籍仍設同址，且同址尚有林怡秀所生之子女2 人
    （分別為91年、94年出生，其中1 人由乙○○收養、另1 人
    為由林怡秀與乙○○所生）設籍，亦與證人證述當日該車女
    性駕駛人載著兩個小孩，且自稱為單親媽媽相符等節可佐；
    足徵受處分人陳稱其還沒有結婚，也沒有子女云云為不實，
    顯係為圖卸免同意他人使用其車而生之違規責任，故為虛偽
    之陳述甚明。
３、綜上，本件受處分人所有之上開車輛，確有如舉發及原處分
    意旨所指之違規事實，洵屬明確。
五、依前所述，舉發機關依法舉發，原處分機關依道路交通管理
    處罰條例第45條第6 款、第60條第1 項規定，分別裁處罰鍰
    600 元、3 千元，及依同條例第63條第1 項規定，分別記違
    規點數1 點（共2 點），均屬於法有據。本件受處分人之異
    議均無理由，應予駁回。
六、據上論斷，依道路交通案件處理辦法第19條，裁定如主文。
中    華    民    國    99    年    2     月    26    日
                  交通法庭  法  官  孫  曉  青
以上正本證明與原本無異。
如不服本裁定應於送達後5日內向本院提出抗告狀。
                            書記官  林  蔚  菁
中    華    民    國    99    年    2     月    26    日

司法院資訊處製作；財團法人民間司法改革基金會備份。
